【裁判字號】    90,上訴,1322
【裁判日期】    900920
【裁判案由】    違反毒品危害防制條例
【裁判全文】
臺灣高等法院高雄分院刑事判決                    九十年度上訴字第一三二二號
    上  訴  人
    即  被  告  甲○○
右上訴人因違反毒品危害防制條例案件，不服臺灣屏東地方法院九十年度訴字第二九
一號中華民國九十年六月二十一日第一審判決（起訴案號：臺灣屏東地方法院檢察署
九十年度毒偵字第四七九號），提起上訴，本院判決如左：
      主  文
上訴駁回。
      事  實
一、甲○○前於民國八十三年間，因違反肅清煙毒條例案件，經台灣台南地方法院以
    八十二年訴字第一五六八號判決判處有期徒刑三年三月確定，於八十三年四月二
    十日刑期起算，於八十四年十二月七日縮短刑期假釋，於八十六年三月二十二日
    期滿，未經撤銷假釋，以已執行論。惟仍不知警惕，復於八十七年間因施用毒品
    案件，經送強制戒治期滿，而由台灣屏東地方法院檢察署檢察官於八十九年七月
    二十九日，以八十九年度戒毒偵字第三二八號為不起訴處分確定。又於前開不起
    訴處分確定後五年內，基於施用第一級毒品海洛因之概括犯意，自九十年二月十
    四日起至同年月二十五日二十時止，連續在屏東縣潮州鎮○○路四號住處施用第
    一級毒品海洛因多次。另基於施用第二級毒品安非他命之犯意，自九十年二月二
    十五日二十三時往前回溯二十四小時內之某時，在某不詳地點，施用第二級毒品
    安非他命一次，嗣為警於九十年二月二十五日二十一時五十分許，在上址查獲，
    並扣得第一級毒品海洛因零點六二公克。
二、案經屏東縣警察局潮州分局報請台灣屏東地方法院檢察署檢察官偵查起訴。
      理  由
一、訊據被告甲○○對於在右揭時、地施用第一級毒品海洛因之犯行坦承不諱，惟矢
    口否認有何施用第二級毒品安非他命之犯行，辯稱：可能係伊之友人在施用安非
    他命時，在旁不小心吸到的云云。經查：被告於九十年二月二十五日二十三時許
    在屏東縣警察局潮州分局所採集之尿液，經送屏東縣衛生局及台灣檢驗科技股份
    有限公司檢驗結果，均呈嗎啡及甲基安非他命陽性反應，茲有屏東縣衛生局煙毒
    及麻醉藥品類委託檢驗結果通知書及台灣檢驗科技股份有限公司出具之濫用藥物
    尿液檢驗報告二紙附卷可稽，又被告為警查獲時所扣得之第一級毒品海洛因零點
    六二公克扣案可憑（原判決理由欄誤繕為０點二六公克，應予指正），而該扣案
    之毒品確係第一級毒品海洛因乙節，亦有法務部調查局000000000 號鑑定通知書
    乙紙附卷供憑。足以佐證被告自白施用第一級毒品海洛因部分為真實。
二、被告雖就施用第二級毒品之犯行以前開情詞為辯，惟被告尿液經檢出安非他命反
    應，如前所述，而於吸食甲基安非他命者之旁，同時吸入該吸食者燃燒藥物所排
    出之氣體（即俗稱之二手煙），能否在尿液中檢出甲基安非他命反應？文獻上尚
    無此類研究報告，惟按法務部調查局檢驗煙毒經驗研判，若非「共處於密閉狹小
    之空間」，並「故意大量吸入該氣體」，應不致於尿液中代謝出煙毒或甲基安非
    他命反應。此有法務部調查局八十四年五月九日（84) 發技（一）字第八四○四
    七二二四號函可考（台灣高等法院八十六年度上訴字第四一九五號判決參照），
    故被告辯稱係在他吸食者身旁致誤吸安非命云云即顯不可採。又甲基安非他命經
    口服投與後，約百分之七十於二十四小時內可自尿液中排出，又其尿液內含甲基
    安非他命成分之檢出，與投與甲基安非他命的量、個人體質、檢驗儀器之精密度
    有關，通常採尿化驗是否呈陽性反應，應以投與後二十四小時內所採者為宜，此
    有行政院衛生署藥物食品檢驗局（八０）藥檢壹字第四五二九號函可佐，足證被
    告在為警查獲採尿前四十八小時內確有在不詳地點，施用安非他命甚明。另被告
    前因施用毒品，經強制勒戒完畢，經檢察官為不起訴處分，復有卷附台灣屏東地
    方法院檢察署檢察官八十九年度戒毒偵字第三二八號不起訴處分書影本足參。本
    件事證明確，被告犯行洵堪認定。
二、按海洛因為第一級毒品、安非他命為第二級毒品，毒品危害防制條例第二條第一
    項第一、二款分別定有明文。被告甲○○於前開時、地施用海洛因及安非他命，
    核其所為係犯毒品危害防制條例第十條第一項之施用第一級毒品罪及同條第二項
    之施用第二級毒品罪。被告多次施用第一級毒品之行為，時間緊接，所為犯罪構
    成要件相同，顯係基於概括犯意反覆為之，為連續犯，應依刑法第五十六條之規
    定以一罪論，並加重其刑。其施用第一級、第二級毒品前持有毒品之行為為施用
    毒品之犯行所吸收，不另論罪。被告所犯前開兩罪，犯意各別，罪名不同，應分
    論併罰。再被告曾因違反肅清煙毒條例案件，經台灣台南地方法院判處有期徒刑
    三年三月確定，甫於八十六年三月二十二日未經撤銷假釋執行完畢，有台灣屏東
    地方法院檢察署刑案資料查註紀錄表乙紙在卷可按，其於五年內再犯有期徒刑以
    上刑之本罪，為累犯，應依法加重其刑，並就其施用第一級毒品罪部份依法遞加
    之。
三、原審以被告罪證明確，適用毒品危害防制條例第十條第一項、第二項、第十八條
    第一項，刑法第十一條前段、第五十六條、第四十七條、第五十一條第一項第五
    款，審酌被告有多項前科，素行非佳、前經強制戒治後，又再度犯之，顯見其毒
    癮甚重，惟其於審理中坦承部份犯行，態度良好等一切情狀，就施用第一級毒品
    部分量處有期徒刑一年六月，就施用第二級毒品部分量處有期徒刑十月，並定其
    應執行之刑二年二月，以資懲儆，扣案之第一級毒品海洛因零點六二公克為查獲
    之毒品，應依毒品危害防制條例第十八條第一項規定沒收銷燬之，經核認事用法
    均無不當，量刑亦稱允當，被告上訴意旨，否認有施用第二級毒品，指摘原判決
    不當，為無理由，應予駁回。
據上論結，應依刑事訴訟法第三百六十八條，判決如主文。
本案經檢察官陳國全到庭執行職務。
中    華    民    國      九十      年       九       月      二十      日
                              臺灣高等法院高雄分院刑事第五庭
                                  審判長法官  吳水木
                                        法官  洪慶鐘
                                        法官  趙文淵
右正本證明與原本無異。
第一級毒品部分如不服本判決，應於判決送達後十日內向本院提出上訴狀，其未述
理由者並應於提出上訴狀後十日內向本院補提理由書（應附繕本)。
第二級毒品部分不得上訴。
                                      書記官  唐奇燕
中    華    民    國      九十      年       九       月     二十四     日
附錄：本判決論罪科刑法條：
毒品危害防制條例第十條
施用第一級毒品者，處六月以上五年以下有期徒刑。
施用第二級毒品者，處三年以下有期徒刑。
                                                                       Ｋ


司法院資訊處製作；財團法人民間司法改革基金會備份。
